【裁判字號】    99,台上,4921
【裁判日期】    990805
【裁判案由】    違反毒品危害防制條例
【裁判全文】
最高法院刑事判決            九十九年度台上字第四九二一號
上  訴  人  甲○○
            乙○○
            丙○○
上列上訴人等因違反毒品危害防制條例案件，不服台灣高等法院
中華民國九十九年四月二十九日第二審判決（九十九年度上訴字
第三二二號，起訴案號：台灣新竹地方法院檢察署九十八年度偵
字第二四二四、二四二五、四二二六、五二一一、五二九九號）
，提起上訴，本院判決如下：
    主  文
上訴駁回。
    理  由
按刑事訴訟法第三百七十七條規定，上訴於第三審法院，非以判
決違背法令為理由，不得為之。是提起第三審上訴，應以原判決
違背法令為理由，係屬法定要件。如果上訴理由書狀並未依據卷
內訴訟資料，具體指摘原判決不適用何種法則或如何適用不當，
或所指摘原判決違法情事，顯與法律規定得為第三審上訴理由之
違法情形，不相適合時，均應認其上訴為違背法律上之程式，予
以駁回。本件上訴人甲○○上訴意旨略稱：(一)、原判決附表一編
號７販賣第一級毒品部分，甲○○本係與陳德瑋合資購買第二級
毒品安非他命，因陳德瑋臨時欲購買第一級毒品海洛因，甲○○
始向上游毒販取得海洛因當場交付予陳德瑋，並無轉售圖利情事
。且本件並未由甲○○處查獲海洛因，足見其並無販賣海洛因犯
行。(二)、甲○○遭查獲時即指認古芸玉、黃戀蓉、乙○○為上游
毒販，僅不知古芸玉、黃戀蓉已遭查獲，自應依民國九十八年五
月二十日修正公布（下稱修正後）之毒品危害防制條例第十七條
第一項規定減輕其刑。(三)、甲○○於第一審及原審均已自白犯行
，認罪悔悟，尤其販賣第一級毒品部分僅有一次犯行，即使宣告
法定最低刑度尤嫌過重，請從輕量刑等語。上訴人乙○○上訴意
旨略稱：乙○○與古芸玉係男女朋友，並未出資共同購入毒品，
僅偶爾幫助古芸玉交付毒品予他人，證人陳德瑋、徐如儀、賴添
展、陳錦樺、甲○○、蘇紹龍、黃煥坤亦均稱係向古芸玉聯絡購
毒事宜，乙○○自非販賣毒品之共同正犯，僅屬幫助犯，原判決
未記載乙○○如何與古芸玉共謀販賣毒品之依據，有判決不備理
由之違法等語。上訴人丙○○上訴意旨略稱：丙○○於九十年三
月二十一日因違反毒品危害防制條例案件，經台灣苗栗地方法院
九十年度毒聲字第四九四號、九十年度毒聲字第六０二號分別裁
定觀察、勒戒及強制戒治一年，同年復因同一施用第一、二級毒
品罪及贓物罪，經台灣苗栗地方法院九十年度訴字第二九八號刑
事判決判處有期徒刑一年十月。而丙○○於九十七年三月間因本
件毒品案件遭起訴，距上開行為已逾五年，應科處勒戒，原審率
予判處有期徒刑，自屬違背法令等語。
惟查：本件原判決認定甲○○、乙○○、丙○○分別有原判決事
實欄所載之販賣第一級毒品海洛因及販賣第二級毒品甲基安非他
命等犯行，因而撤銷第一審關於甲○○、乙○○、丙○○部分之
科刑判決，改判仍論處甲○○如原判決附表一所示之販賣第二級
毒品共二十二罪、販賣第一級毒品一罪等罪刑（均累犯，販賣第
二級毒品部分各處有期徒刑四年六月，販賣第一級毒品部分處有
期徒刑十五年二月，並均為相關之沒收宣告）；論處乙○○如原
判決附表三所示之共同販賣第一級毒品共五罪、共同販賣第二級
毒品共七罪罪刑（均累犯，販賣第一級毒品部分各處有期徒刑十
五年二月，販賣第二級毒品部分各處有期徒刑三年十月，並均為
相關之沒收宣告）；論處丙○○如原判決附表四所示之販賣第一
級毒品共七罪、販賣第二級毒品共二罪罪刑（均累犯，其中原判
決附表四編號１販賣第一級毒品部分處有期徒刑十五年六月，其
餘販賣第一級毒品部分各處有期徒刑十五年二月，販賣第二級毒
品部分各處有期徒刑三年十月，並均為相關之沒收宣告）。係以
：甲○○、乙○○、丙○○之自白及渠等以證人身分所為之陳述
，證人即共同被告陳國鋒、古芸玉所為之陳述，證人官振塨、陳
長程、羅勝宏、陳德瑋、馬浩鈞、陳錦樺、劉世隆、彭文強、林
輝、胡志平、徐如儀、賴添展、蘇紹龍、黃煥坤、陳佩榆之證
言，暨通訊監察譯文等證據資料，為綜合之判斷。並說明甲○○
、乙○○、丙○○之上開犯行，均符合修正後毒品危害防制條例
第十七條第二項規定，而分別依該條項規定減輕其刑。已詳細敘
述其所憑之證據及認定之理由，所為論斷，俱有卷存證據資料可
資覆按，並無採證或認定事實違背經驗法則或論理法則，或其他
違背法令之情形。另查：(一)、修正後毒品危害防制條例第十七條
第一項規定「犯第四條至第八條、第十條或第十一條之罪，供出
毒品來源，因而查獲其他正犯或共犯者，減輕或免除其刑。」其
所稱「供出毒品來源，因而查獲者」，係指被告供出毒品來源之
有關資料，諸如前手或共犯之姓名、年籍、住居所、或其他足資
辨別之特徵等，使調查或偵查犯罪之公務員因而對之發動調查或
偵查並破獲者而言。原判決於理由貳、三、(一)、3.已敘明本件警
方依據對甲○○實施之通訊監察，及詢問相關施用毒品者等證據
資料，已就甲○○之毒品來源對象有合理懷疑，則甲○○於警詢
時雖供述其毒品來源，惟仍與上開規定不符，不得依上開規定減
刑，自無違法可言。(二)、原判決於理由貳、一、(一)、1.已詳細
記載其認定甲○○有販賣第一級毒品予陳德瑋部分犯行，所憑之
證據及認定之理由，此項認定核與卷證資料及經驗法則無違。甲
○○上訴意旨就此部分否認犯行，重為事實上之爭執，自非適法
之第三審上訴理由。(三)、刑法上正犯之成立，係以其主觀之犯意
及客觀之犯行為標準，凡以自己共同犯罪之意思而參與，無論其
所參與者是否犯罪構成要件之行為，皆為正犯，其以幫助他人犯
罪之意思而參與犯罪，其所參與者，如係犯罪構成要件之行為，
亦為正犯。依原判決認定之事實，乙○○已參與分擔實行交付第
一、二級毒品及收取價金等販賣第一、二級毒品之犯罪構成要件
行為，原判決因而認定乙○○就其參與部分，與古芸玉均為販賣
第一、二級毒品之共同正犯，自無違法可言。(四)、毒品危害防制
條例第二十條所定之觀察、勒戒及強制戒治等制度，係為協助施
用毒品者徹底戒斷毒癮所設之特別處遇，僅對犯該條例第十條施
用第一、二級毒品之罪者，有其適用，此觀諸該條例第二十條第
一項規定自明。至於犯毒品危害防制條例其餘各罪者，均應依法
追訴處罰，與其曾否因接受觀察、勒戒或強制戒治無關。依原判
決所認，丙○○係犯販賣第一、二級毒品等罪，縱其前因施用第
一、二級毒品經法院裁定觀察、勒戒並強制戒治執行完畢，於五
年後再犯本件各罪，自應依法追訴處罰，丙○○上訴意旨指稱其
應再接受觀察、勒戒云云，要屬誤會，自非適法之第三審上訴理
由。綜上，上訴人等之上訴核與法律規定得為第三審上訴理由之
違法情形，不相適合。其等之上訴違背法律上之程式，均應予駁
回。又甲○○之上訴既不合法，其求為依刑法第五十九條酌減其
刑乙節，本院亦無從審酌。
據上論結，應依刑事訴訟法第三百九十五條前段，判決如主文。
中    華    民    國  九十九  年    八    月    五    日
                      最高法院刑事第五庭
                          審判長法官  陳  正  庸
                                法官  林  秀  夫
                                法官  宋      祺
                                法官  陳  祐  治
                                法官  林  瑞  斌
本件正本證明與原本無異
                                      書  記  官
中    華    民    國  九十九  年    八    月   十一   日
                                                      Ｅ

司法院資訊處製作；財團法人民間司法改革基金會備份。
